臺灣高等法院臺南分院刑事裁定　　　　　九十一年度交抗字第五六號　　　　潛
　　　抗　告　人
　　　即受處分人　甲　○　○
右抗告人因違反道路交通管理處罰條例案件，不服臺灣嘉義地方法院中華民國九十一
年四月二十三日所為裁定（臺灣嘉義地方法院九十一年度交聲字第八號），提起抗告
，本院裁定如左：
      主      文
抗告駁回。
      理      由
一、抗告意旨略以：原裁決書內所稱邱信義違規超車、撞擊我車左後輪及車體時，力
    道極為強大，音量也相對巨大一節，與事實不符。我車左後輪擦痕極為輕微，車
    體只有些許凹陷，假使撞擊力極為強大，豈不車毀人亡，大卡車也會翻覆，事實
    並非如此，邱信義僅受皮肉之傷，抗告人願依法官之命，將車開到法院，請法官
    親自檢驗，或請專家鑑定。復按裁決書內提到我曾發現邱信義在我駕駛台左後方
    乙事，那是在江厝店前一、二公里處，到江厝店已不見蹤影，況且我車差一點沒
    有撞到邱信義之友乙事，我並不知情，邱信義謊稱伊只為告知我車差一點沒有撞
    到其友，其真實用意是攔車理論，法官不察，竟信其言，故本案乃邱信義違規超
    車、主動衝撞我車，抗告人不但事先不知，事後亦不知情。再抗告人當時因喝酒
    而精神恍惚，意志不能集中，且車內又播放音響，抗告人對車外發生之事件確不
    知情。另原裁定法官並不在案發現場，竟可在該裁決書之內容中，以誇大撞擊力
    之強大，渲染音量如何的巨大之方式，而認定抗告人當時知悉車外發生之事故，
    以維護該監理所之裁決及警方所開誣陷無辜者之罰單，實有官官相護、置納稅義
    務人權益不顧之嫌，抗告人要求對此提出說明。最後，據悉酒測值達○點二五時
    罰一萬五千元，然抗告人酒測值僅達零點四竟罰四萬二千元，兩者間實不相稱，
    有超罰之嫌，為此提起抗告，請求撤銷原裁定云云。
二、按汽車駕駛人，駕駛汽車經測試檢定酒精濃度超過規定標準者，處新臺幣一萬五
    千元以上六萬元以下罰鍰，並當場禁止其駕駛及吊扣其駕駛執照一年。因而肇事
    致人受傷者，並吊扣其駕駛執照二年；又汽車駕駛人，駕駛汽車肇事致人受傷或
    死亡，應即採取救護或其他必要措施，並向警察機關報告，不得駛離；違者吊扣
    其駕照三個月至六個月；逃逸者吊銷駕駛執照；汽車駕駛人，曾依第六十二條第
    一項之規定吊銷駕駛執照者，終身不得考領駕駛執照。道路交通管理處罰條例第
    三十五條第一項第一款、第六十二條第一項、第六十七條第一項分別定有明文。
    其立法目的係著重於處罰汽車駕駛人肇事逃逸之惡性，俾汽車駕駛人於駕駛汽車
    肇事時，能妥善照顧被害人，以免擴大傷亡。而汽（機）車駕駛人飲酒後，其吐
    氣所含酒精成份超過每公升○點二五毫克以上者，不得駕車，道路交通安全規則
    第一一四條第二款亦定有明文。
三、經查本件抗告人甲○○於民國（下同）九十年九月十二日凌晨二時三十五分許，
    因服用酒類，已不能安全駕駛屬於動力交通工具之汽車，仍駕駛車牌號碼９Ｌ－
    ０６８７號自小客車搭載侯岫嵐，沿嘉義縣民雄鄉福興村牛稠溪由南往北往嘉義
    市方向行駛，行經嘉義縣民雄鄉福興村牛稠溪入口處，因酒醉精神不濟，差點與
    騎乘車牌號碼ＷＣＮ－九七○號輕型機車至該處欲左轉之劉岳龍發生碰撞，劉岳
    龍同行之友人邱信義同樣因服用酒類已不能騎乘屬於動力交通工具之機車，仍騎
    乘車牌號碼ＺＴＸ—四○七輕型機車，追趕甲○○之自小客車，雙方駛至嘉義縣
    民雄鄉興中村江厝店一之二十二號處，甲○○車輛之左後側與邱信義機車之右後
    方發生撞擊，致邱信義受有頭部外傷、右肩扭傷等傷害，詎甲○○於撞傷人後，
    未下車救助，反而急速逃逸，後經邱信義報警始循線查獲，並測得邱信義呼吸中
    酒精濃度高達一‧○一ＭＧ／Ｌ，甲○○呼吸中酒精濃度高達○‧四六ＭＧ／Ｌ
    等情。對於酒後駕車之事實，抗告人於警訊、偵查中供承不諱，且有酒精測試表
    壹紙附卷可參。就肇事逃逸部分，亦據證人邱信義、劉岳龍供述無訛，參酌抗告
    人於警訊時自白稱：「當時我駕駛９Ｌ－０６８７號自小客車經江厝店一之二二
    號前時，有發現一部機車在我駕駛９Ｌ－０６８７號自小客車左後方（在道路分
    向線上）．．」，核與邱信義於偵查時稱：「我騎在他司機座左後方，我要超車
    ，因他之前差點撞到我朋友，我要去告訴他．．」相符，再依道路交通事故調查
    報告表所載，事故發生當時係凌晨二時三十五分之深夜時分，邱信義又騎機車於
    抗告人汽車之左後方處於正要超越該汽車之狀態，而擦撞後邱信義之機車又向西
    北方向滑去達一一點五公尺（原裁定將單位誤載為公分）之距離，衡諸常情，抗
    告人縱於車內大聲播放音樂，對於其與邱信義發生擦撞之事，亦不可能毫無所知
    ，另證人侯岫嵐為抗告人之女友，雖於警訊時亦證稱並無聽聞擦撞聲響，對於擦
    撞毫不知情，所述顯係事後坦護之詞，不足採信。又構成前揭道路交通管理處罰
    條例第第六十二條第一項之要件，只須有駕駛動力交通工具肇事，致人死傷，未
    下車救護而逃逸之事實，罪即成立，不以肇事之發生須有過失責任為要件。而本
    件經送臺灣省嘉雲區車輛事故鑑定委員會鑑定結果，雖未稱抗告人有何過失，有
    該會九十一年四月十六日嘉鑑字第九一○三一九號函一紙附卷可參，惟邱信義確
    因本件車禍事件受有頭部外傷、左肩扭傷之傷害，有財團法人嘉義基督教醫院診
    斷證明書一紙附卷可參，是抗告人明知車禍發生而不下車救護，縱無過失，亦無
    解於肇事逃逸之責。此外，並有舉發違反道路交通管理事件通知單、交通部公路
    局嘉義區○○○○○道路交通管理事件裁決書各一張在卷可考，堪認抗告人於酒
    後駕車肇事，並於肇事後逃逸。
四、本件舉發通知單記載異議人違規事實係「一、駕駛汽車肇事致人受傷逃離現場。
    二、駕駛人經酒測值○‧四六ＭＧ／Ｌ超過標準值○‧二五ＭＧ／Ｌ」，違反法
    條道路交通管理處罰條例第六十二條第一項、第三十五條第一項第一款；裁決書
    記載之違規事實為「一、肇事致人受傷逃逸。二、酒精濃度超過規定標準者（○
    ‧四—○‧五五）」，違反法條道路交通管理處罰條例第六十二條第一項、第三
    十五條第一項第一款，原處分機關皆未援引道路交通管理處罰條例第六十七條第
    一項規定，顯有違誤。原審法院以被告酒後駕車肇事，並於肇事後逃逸，應依道
    路交通管理處罰條例第三十五條第一項第一款、第六十二條第一項、第六十七條
    第一項規定吊扣駕照二年、處罰鍰新臺幣四萬二千元，並吊銷駕照，且終身不得
    考領駕照，既已遭吊銷駕照，自無再予以吊扣二年之必要，原處分機關疏未援引
    道路交通管理處罰條例第六十七條第一項之規定，自有未合，且雖於處罰主文第
    二點第三小點註記：「駕駛執照吊（註）銷後，自九十年十二月十四日起永久年
    內不得重新考領駕駛執照」，惟前開註記乃係指吊銷駕照並且終身不得考領，原
    處分機關記載自九十年十二月十四日起永久不得考領駕駛執照，與前開法文原議
    自有未合，且易滋生糾葛，亦有未洽，認原處分不當，裁定撤銷原處分機關依道
    路交通管理處罰條例第六十二條第一項、第三十五條第一項第一款所為之處分，
    並依道路交通管理處罰條例第三十五條第一項第一款、第六十二條第一項、第六
    十七條第一項規定，認為異議人之異議雖無理由，因原處分不當，裁定撤銷原處
    分，並處罰鍰新臺幣四萬二千元，並吊銷駕照，且終身不得考領駕照，核無不當
    。異議人抗告意旨，仍執前詞，否認有駕車致人受傷逃逸之情事，核無理由，應
    予駁回。
五、據上論斷，應依道路交通案件處理辦法第二十六條，刑事訴訟法第四百十二條，
    裁定如主文。
中  華  民  國      九十一      年        六        月        五        日
        臺灣高等法院臺南分院刑事第一庭
                                    審判長法官  茆    臺    雲
                                          法官  李    文    福
                                          法官  蔡    長    林
右正本證明與原本無異。
不得再抗告。
                                    法院書記官  李    培    薇
中  華  民  國      九十一      年        六        月        六        日
